【裁判字號】    97,訴,124
【裁判日期】    970822
【裁判案由】    確認股東權不存在
【裁判全文】
臺灣桃園地方法院民事判決               97年度訴字第124號
原      告  甲○○
被      告  英利鐽有限公司
法定代理人  乙○○
            戊○○
            己○○
            丙○○
            丁○○
上列當事人間請求確認股東權不存在事件，於民國97年8 月15日
言詞辯論終結，本院判決如下：
    主      文
確認原告對於被告之股東權不存在。
訴訟費用由被告負擔。
    事實及理由
一、按公司經中央主管機關撤銷或廢止登記者，應行清算，此觀
    公司法第26條之1 準用第24條規定甚明。又無限公司之清算
    ，以全體股東為清算人，但本法或章程另有規定或經股東決
    議，另選清算人者，不在此限，此於有限公司準用之，公司
    法第79條、第113 條亦有明文。本件被告業經經濟部以96年
    8 月10日經授中字第09635106180 號廢止公司登記在案，有
    被告公司設立登記事項卡謄本在卷可按（見本院卷第20頁至
    第21頁），依前開規定，應以被告公司之全體股東為清算人
    。復依前開被告公司設立登記事項卡謄本記載，被告公司登
    記董事長為乙○○，董事為戊○○、己○○，股東為甲○○
    （即原告）、丙○○及丁○○，其中戊○○、丙○○及丁○○雖到庭均稱伊等亦係遭冒名等語，然既未經判決確認或塗
    銷登記，原告提起本件訴訟，列其餘全體被告股東為法定代
    理人，即無不合。次按，確認法律關係之訴，非原告有即受
    確認判決之法律上利益者，不得提起之，民事訴訟法第247
    條第1 項前段定有明文。所謂即受確認判決之法律上利益，
    係指法律關係之存否不明確，原告主觀上認其在法律上之地
    位有不妥之狀態存在，且此種不妥之狀態，能以確認判決將
    之除去者而言（最高法院52年台上字第1240號判例參照）。
    本件原告主張伊對於被告之股東權不存在乙節，固為被告所
    不爭執，惟於經濟部公司登記現仍登記原告為被告公司股東
    ，且財政部國稅局亦憑此認定原告為被告公司之股東暨清算
    人，則原告於私法上之地位難謂無受侵害之危險，又此項危
    險得以對於被告之確認判決除去，則原告提起本件確認之訴
    ，應有即受確認判決之法律上利益而有權利保護之必要，合
    先敘明。
二、原告主張：原告於民國97年1 月間接獲財政部國稅局通知，
    被告業經經濟部廢止（解散），依公司法第24條規定應行清
    算，被告並無選任清算人，應以全體股東為清算人，原告為
    被告股東，應繳納被告之89年度營利事業所得稅新台幣（下
    同）11,451元及違章罰鍰5,700 元，原告始發現被登記為被
    告股東，然原告從未親自或授權他人出資，亦未參加被告之
    股東會及受被告公司盈餘分配，被告之董事及其他股東均不
    認識，原告應係遭他人冒名以原告名義於被告公司設立或變
    更登記事項文件，原告確非被告公司股東，因財政部國稅局
    認定原告為被告公司之股東暨清算人，致原告在私法上地位
    不明有受侵害之危險，此不安狀態得以確認判決除去，爰請
    求確認原告對於被告之股東權不存在等語，並聲明如主文所
    示。
三、被告法定代理人丁○○陳稱伊亦係遭冒名，同意原告請求等
    語；被告法定代理人戊○○、丙○○未於最後言詞辯論期日
    到場，據伊等於前期日到庭陳稱伊等亦係遭冒名，對於原告
    請求無意見等語，其餘法定代理人未於言詞辯論期日到場，
    亦未提出書狀為何聲明或陳述。
四、原告主張之事實，業據其提出財政部臺灣省北區國稅局違章
    案件罰緩繳款書影本、營利事業所得稅核定稅額繳款書影本
    、處分書影本及被告公司設立登記事項卡謄本附卷可稽，並
    經本院向經濟部中部辦公室調閱被告公司登記案卷核閱無訛
    。被告法定代理人戊○○、丙○○及丁○○到庭陳稱伊等亦
    係遭冒名，且當庭與原告均稱互不相識亦無親戚關係等語，
    另被告法定代理人乙○○、己○○因涉本件偽造文書案件經
    戊○○提出刑事告訴後，經臺灣基隆地方法院檢察署96年度
    偵字第5779號發佈通緝，有該地檢署函、臺灣高等法院被告
    前案紀錄表及本院電話紀錄在卷可佐，且被告法定代理人乙○○、己○○未於言詞辯論期日到場，亦未提出書狀為何聲
    明或陳述，依上堪信原告主張之事實為真正。從而，原告請
    求確認對於被告之股東權不存在，為有理由，應予准許。
五、據上論結，本件原告之訴為有理由，依民事訴訟法第78條，
    判決如主文。
中    華    民    國    97    年    8     月    22    日
                  民事第三庭    法  官  熊祥雲
以上正本係照原本作成
如對本判決上訴，須於判決送達後20日內向本院提出上訴狀
中    華    民    國    97    年    8     月    22    日
                                書記官  陳鳳怡


司法院資訊處製作；財團法人民間司法改革基金會備份。
